臺灣新竹地方法院民事裁定
110年度家聲抗字第1號
抗  告  人  羅鴛鴦  

相  對  人  黃正東  
上列抗告人因聲請處分受監護人不動產事件，對於民國109年10
月13日本院109年度監宣字第282號裁定提起抗告，本院裁定如下
：
    主  文
抗告駁回。
抗告費用新臺幣壹仟元由抗告人負擔。
    理  由
一、抗告人於原審聲請意旨略以：相對人前於民國98年6 月29日
    經本院以98年度禁字第7 號裁定宣告為禁治產人，並由其配
    偶即抗告人任監護人。茲因相對人於中風前之88年3 月31日
    曾與其弟黃茂雄簽訂協議書，約定相對人名下坐落新竹縣湖
    口鄉勝利段794 、794-1 、793 、793-1 、792 、792-1 、
    804 、804-1 、806 、807、808 地號等土地由雙方分配各1
    /2 ，之後上開794-1、792-1 、793-1 、804-1 地號土地業
    已分割移轉登記予黃茂雄，然同段806 、807 、808 地號土
    地分割過戶前，相對人即因中風而不省人事，至今尚未履行
    協議內容，爰請求准許抗告人依上開協議書第4 款、第7 款
    約定，辦理新竹縣○○鄉○○段000 ○000 地號土地權利之1/2 
    及同段808 地號土地權利之全部過戶事宜等語。
二、原審裁定意旨略以：抗告人雖提出相對人與其弟黃茂雄於88
    年3 月31日簽立之協議書，惟尚無從由逕認該協議書為真實
    ；縱認為真，觀諸該協議書之第一、四、七款約定之文字，
    相對人與其弟黃茂雄就新竹縣○○鄉○○段000 ○000 ○000 地號
    土地之分割方式，端視上開806 、807 地號土地是否變更為
    建地而不同，倘無法變更，雙方所分得之面積仍以前揭所載
    全部地號面積之1/2 ，惟抗告人並未提出上開全部地號之土
    地謄本供參，是其請求准就相對人所有上開806 、807 地號
    土地權利之1/2 及同段808 地號土地權利之全部辦理過戶，
    除無從認定是否符合上開協議書內容，亦無從認定是否符合
    受監護宣告人之利益，本件聲請即於法未合等語，並據此駁
    回抗告人於原審之聲請。
三、抗告人對原審裁定不服，其抗告意旨除與原聲請意旨相同者
    外，另略以：相對人與黃茂雄簽立協議書後，有關建地部分
    已分割登記完畢，另協議書所敘新竹縣○○鄉○○段000○000○00
    0地號土地為農地，無法變更為建地時，相對人同意將上開8
    08地號土地移轉登記予黃茂雄，則雙方所分得土地面積2分
    之1，仍以全部土地地號面積之2分之1，此即為該協議書之
    真意，故相對人必須依照該協議書內容將上開806、808、80
    8地號土地各2分之1過戶予黃茂雄，爰依法提起抗告等語。
四、得心證之理由：
(一)按民法總則中華民國97年5 月2 日修正之條文施行前，已為
    禁治產宣告者，視為已為監護宣告，並均於修正施行後，適
    用修正後之規定；中華民國97年5 月2 日修正之民法親屬編
    第四章條文施行前所設置之監護人，於修正施行後，適用修
    正後之規定，民法總則施行法第4 條第2 項、民法親屬編施
    行法第14條之2 分別定有明文。次按監護人對於受監護人之
    財產，非為受監護人之利益，不得使用、代為或同意處分。
    監護人為下列行為，非經法院許可，不生效力：（一）代理
    受監護人購置或處分不動產。（二）代理受監護人，就供其
    居住之建築物或其基地出租、供他人使用或終止租賃，民法
    第1101條第1 項、第2 項定有明文。前揭規定於成年人之監
    護準用之，民法第1113條亦有明定。查相對人於98年6 月29
    日經本院以98年度禁字第7號裁定宣告為禁治產人，並以抗
    告人為相對人之監護人，本院復於100年7月15日以100 年度
    監字第132號裁定指定黃崇燕為會同開具財產清冊之人，抗
    告人與黃崇燕業已依法開具相對人之財產清冊到院，此經本
    院調取上開案卷，核閱無訛，因相對人係在民法第14條及親
    屬編第四章條文於98年11月23日施行前受禁治產宣告，揆諸
    上開說明，監護人代受禁治產人處分不動產，自應適用上開
    修正後民法第1113條規定，即抗告人須為相對人之利益，經
    法院許可，始得代理相對人處分不動產。
(二)抗告人主張相對人於受禁治產宣告前之88年3月31日曾與相
    對人之弟黃茂雄簽立協議書，其上記載其等間就新竹縣湖口
    鄉勝利段794、794-1、793、793-1、792、792-1、804、804
    -1、806、807、808地號土地之分配方式，為就上開土地總
    面積各分得2分之1，其中上開806、807地號土地為農牧用地
    ，其餘土地則為建地，上開806、807、808地號等土地皆為
    相對人所有，尚未移轉登記予黃茂雄等情，業據提出協議書
    影本、土地登記謄本等件為證（見原審卷第8至9頁、本院卷
    第8至17頁、第32至34頁），惟查，依抗告人提出該協議書
    第4款約定：「806 、807 地號土地現屬農地，若可變更為
    建地時，則依二之圖示辦理圖面分割，併辦理移轉登記，若
    無法變更為建地時，則請測量人員繪圖，確實雙方應分配之
    圖示，並立協議書面，俟可變更或可過戶時，則將乙方（即
    黃茂雄）分得之部份辦理過戶登記。」、第7款約定：「就
    第四款所述806 、807 地號無法變更為建地時，甲方（即相
    對人）同意808 地號即移轉與乙方，則雙方所分得之面積仍
    以前揭所載全部地號面積之1/2，本項增值稅乙方支付。」
    等語，則依上開協議書之內容，上開806、807地號農地必須
    待可變更為建地時，始能就此二筆土地辦理分割過戶，因上
    開806、807地號土地目前仍為農牧用地，此二筆土地之處理
    方式，究係依該協議書第4款約定請測量人員繪圖後，待日
    後依圖示辦理分割過戶，抑或依第7款約定直接將上開808地
    號土地過戶予黃茂雄，上開806、807地號土地則不再辦理過
    戶，尚屬未明，抗告意旨請求代相對人將上開806、807、80
    8地號土地各過戶2分之1予黃茂雄，此處分不動產之方式亦
    與上開協議書約定內容均不相符，難認可採。再者，抗告人
    未能具體說明處分上開806、807、808地號土地所獲得之對
    價為何、所獲得對價之用途、該對價與相對人喪失不動產所
    有權之價值是否相當，本院即無從判斷此處分行為是否對相
    對人有利，從而，抗告人聲請處分相對人所有之上開不動產
    ，於法尚有未合，無從准許，應予駁回。
(三)綜上所述，抗告意旨請求本院許可抗告人代相對人將上開80
    6、807、808地號土地各過戶2分之1予黃茂雄，與抗告人提
    出相對人與黃茂雄簽立協議書所載內容不符，且無法判斷相
    對人喪失上開不動產所有權所獲得之對價是否相當，難認確
    係基於相對人之利益所為，是原審駁回抗告人之聲請，並無
    違誤，抗告人仍執前詞指摘原裁定不當，求予廢棄，為無理
    由，應予駁回。
五、據上論結，本件抗告為無理由，依家事事件法第97條，非訟
    事件法第21條第2 項、第46條，民事訴訟法第495 條之1 第
    1 項、第449 條第1 項、第95條、第78條，裁定如主文。
中　　華　　民　　國　　110 　年　　2 　　月　　19　　日
                  家事法庭　審判長法　官　高敏俐
　　　　　　　　　　　　　　　　　法　官　林建鼎
　　　　　　　　　　　　　　　　　法　官　林宗穎
以上正本係照原本作成。
本裁定除以適用法規顯有錯誤為理由，並經本院許可外，不得再
抗告。如提起再抗告，應於收受後10日內委任律師為訴訟代理人
向本院提出再抗告狀。並繳納再抗告費新台幣1,000元。
中　　華　　民　　國　　110 　年　　2 　　月　　20　　日
                                  書記官  許心怡